【裁判字號】    90,苗簡,61
【裁判日期】    900711
【裁判案由】    給付工程款
【裁判全文】
臺灣苗栗地方法院民事簡易判決                        九十年度苗簡字第六一號
    原      告  星利實業有限公司
    法定代理人  乙○○
    訴訟代理人  丁○○
    被      告  苗栗縣立苗栗國民中學
    法定代理人  甲○○
    訴訟代理人  丙○○
右當事人間請求給付工程款事件，本院判決如左：
    主    文
原告之訴及假執行之聲請均駁回。
訴訟費用由原告負擔。
    事實及理由
壹、原告之聲明：
（一）被告應給付原告新台幣（下同）二十一萬零三百三十元，及自起訴狀繕本送達
      翌日起至清償日止，按年利率百分之五計算之利息。
（二）願供擔保請准宣告假執行。
貳、事實摘要：
甲、原告方面：
（一）原告於民國八十七年十二月一日承攬被告學校整建國中小教育設施計畫興建活
      動中心之水電消防工程，以總價新台幣（下同）三百六十九萬元標得系爭工程
      ，並與被告定有承攬契約。原告已依約完工，且經被告驗收完成並點交被告使
      用中，然被告就此筆工程款僅給付三百四十七萬九千六百七十元，尚有二十一
      萬零三百三十元未給付，原告多次催討惟被告均置之不理，為此依工程款契約
      請求被告給付如訴之聲明。
（二）對被告抗辯所為之陳述：被告主張原告逾期日數計算不正確，依原告主張之計
      算方式，每個月第二、四個星期六扣除，原告僅費二百八十餘日即完工，且原
      告亦曾以申請書向原告表示九二一大地震無法施工、八十七年十二月間建築工
      地整地暫停施工等事由，向被告申請從寬認定計算工期。
乙、被告方面：
（一）本件被告所扣款項，係被告依據兩造承攬契約第十八條及合約附件投標須知補
      充說明第十五條之規定計算原告所應賠償被告之逾期損失，自被告應給付原告
      之工程款尾款中扣除。兩造於承攬契約第五條約定，系爭工程應於三百日曆天
      完工。又第十八條約定原告若未於期限內完工，應向被告按逾期之日數，每日
      賠償被告損失工程費千分之三，投標須知補充說明第十五條則規定完工驗收，
      初驗後改正次數與時間，最多二次，每次以十個日曆天為限，否則視同未完工
      ，依延誤工期計算扣款。而原告自八十九年一月二十七日提出竣工報告時，其
      實際工作天數已達三百零七天，已逾七日，被告於八十九年二月二十九日辦理
      驗收，驗收結果尚有缺失二十三點，限原告於八十九年三月十日前改善完畢，
      驗收記錄亦經原告會同當場簽名，然原告並未如期改善，亦未依契約規定函知
      被告有何不能施工或停工原因，被告於八十九年三月二十三日發函通知原告限
      期改善，原告仍不改善，被告乃於八十九年四月一日再次驗收，結果仍有多項
      缺失改善不完全，被告並限原告於八十九年四月十五日前改善完畢。又被告亦
      已依原告之申請以八十九年三月二十五日完工計算工期，是原告共逾期十九日
      完工，依承攬契約之約定，應予扣款二十一萬零三百三十元。
（二）原告雖主張八十八年九月二十一日大地震不能施工，然依契約第五條第三款，
      因天災人禍確為人力所不能抗拒，至延長完工日期時，原告得函請被告核定延
      期日數，然苗栗市並非地震災害受災地區，且工地並無不能施工情形，原告亦
      未依規定提出需要延期及日數報備，被告於計算工期時，已依據合約書內苗栗
      縣政府辦理工程工期核算要點不計日曆天之核算規定，予以扣除二日在案，被
      告均依兩造契約之約定計算被告逾期完工日數，並酌情採取原告申請書合理部
      分辦理，原告不求自身之工作效率，反提起本訴，顯然無理。
參、法院之判斷：
一、原告主張其於八十七年十二月一日承攬被告學校整建國中小教育設施計畫興建活
    動中心之水電消防工程，以總價三百六十九萬元標得系爭工程，並與被告定有承
    攬契約。原告已依約完工，且經被告驗收完成並點交被告使用中，然被告就此筆
    工程款僅給付三百四十七萬九千六百七十元，尚有二十一萬零三百三十元未給付
    等情，業據其提出承攬契約為證，且為被告所不爭執，自堪信為真實。
二、被告抗辯其所扣款項，係被告依據兩造承攬契約第十八條及合約附件投標須知補
    充說明第十五條之規定計算原告所應賠償被告之逾期損失，自被告應給付原告之
    工程款尾款中扣除，原告共逾期十九日，應予扣款二十一萬零三百三十元等情，
    業據其提出承攬契約、投標須知補充說明、苗栗縣政府辦理工程工期核算要點（
    下稱工期核算要點）、工作天統計表、日曆表、違約金計算簡表、驗收記錄及工
    程結算驗收證明書為證。又投標須知補充說明及工期核算要點均為本件承攬契約
    之附件藉以補充承攬契約不足處乙節，亦為兩造所不爭，準此，原告是否逾期完
    工及兩造間之權利義務則悉以承攬契約、投標須知補充說明及工期核算要點之約
    定決定之。經查，據兩造於承攬契約第五條工程期限約定：「原告應予簽訂合約
    之日起七日內開工」「全部工程限於開工之日起三百日曆天完工」，又第十八條
    約定「原告若未於期限內完工，應向被告按逾期之日數，每日賠償被告損失工程
    費千分之三」，投標須知補充說明第十五條則規定「完工驗收，初驗後改正次數
    與時間，最多二次，每次以十個日曆天為限，否則視同未完工，依延誤工期計算
    扣款」，另工期核算要點第八條則規定不計日曆天之核算規定有國定假日、民俗
    假日、每週星期日及全省性選舉投票日一天及其他經中央主管機關指定者。又查
    兩造於八十七年十二月一日簽約，於同月七日開工，計至九十年一月二十七日原
    告提出竣工報告止，經本院核算工期已達三百零八日，從而，此部分被告僅主張
    原告施工達三百零七日曆天，以逾期七日計算扣款，核屬有據。再者，兩造於八
    十九年二月二十九日驗收，惟原告尚有二十三點缺失，被告限原告於同年三月十
    日前改正，有該日之驗收紀錄可證，然原告並未於期限前改善，此由兩造於八十
    九年四月一日之複驗驗收記錄，原告仍有多項缺失未改善即明。是則依前開標須
    知補充說明第十五條之規定，初驗後未於期限內改正，視同未完工，應依延誤工
    期計算扣款之約定，被告主張原告自八十九年三月十一日起計算延誤工期，另依
    原告所申請以八十九年三月二十五日作為完工之計算日期，期間共計十二日曆天
    係延誤，並加上前開逾期之七日，原告共計逾期十九日等語，則核屬無誤。是依
    兩造承攬契約第十八條，原告應依逾期日數，每日賠償工程總價三百六十九萬元
    之千分之三核計，原告應賠償被告之逾期損失共為二十一萬零三百三十元，從而
    ，被告主張應自給付原告之工程款中扣除前開逾期損失，則尚屬有據。
三、至原告雖另提出工期計算表主張其無逾期等語，然觀之該工期計算表均將每月第
    二、第四週六扣除工期，顯與兩造合約附件即工期核算要點第八條之規定不符；
    又原告雖提出申請書，表明曾向原告申請敘明不計工期之原因，其中第一項係八
    十七年十二月七日至十二月二十一日，因建築工程進行整地、放樣等工作無法施
    工等語，惟查，被告自八十七年十二月二十二日起至八十八年一月二十二日止一
    個月之時間均未列入工期，顯已同意原告前開申請事由。又原告雖又主張九二一
    地震台電供電不正常，無法施工，應自九二一起三日免計工期等語，惟查，兩造
    承攬契約第五條第三款規定，因天災人禍確為人力所不能抗拒，致延長完工日期
    時，原告得函請被告核定延期日數等語，是依該條約定觀之，如因天災延誤工期
    時，原告固得請求核定延期日數，然得不計工期之日數仍應由被告核定決定之，
    而依被告所提之日歷及工期計算表所示，地震後之九月二十一日及二十二日被告
    並均未列入工期，是被告亦已考量地震無法施工之因素，另原告就其有停工三日
    之必要且應依約函請被告核定延期日數等情均未能舉證以實其說，是其前開抗辯
    尚不足採。
四、綜上所述，原告本於承攬契約請求被告給付工程款二十一萬零三百三十元，及自
    起訴狀繕本送達翌日起至清償日止，按年利率百分之五計算之利息，為無理由，
    應予駁回。
五、原告之訴既經駁回，其假執行之聲請已失所附麗，應併予駁回。
六、據上論結，本件原告之訴為無理由，依民事訴訟法第四百三十六條第二項、第七
    十八條，判決如主文。
中      華      民      國    九十      年      七      月     十一     日
                                  臺灣苗栗地方法院苗栗簡易庭
~B法      官  曾明玉
右為正本係照原本作成。
如對本判決上訴，須於判決送達後廿日內向本院提出上訴狀。
~B法院書記官  陳俊元
中      華      民      國    九十      年      七      月     十三     日


司法院資訊處製作；財團法人民間司法改革基金會備份。
